臺灣雲林地方法院刑事判決　　　　　　　100年度訴字第316號
公　訴　人　臺灣雲林地方法院檢察署檢察官
被　　　告　陳文章
上列被告因違反毒品危害防制條例案件，經檢察官提起公訴（10
0 年度毒偵字第361 號），被告於準備程序中就被訴事實為有罪
之陳述，本院行簡式審判程序，判決如下：
    主    文
陳文章施用第一級毒品，累犯，處有期徒刑拾壹月。
    事    實
一、陳文章前因施用毒品案件，先後2 次經觀察、勒戒後，均認
    無繼續施用毒品之傾向，分別由臺灣雲林地方法院檢察署檢
    察官，於民國88年07月03日、90年12月06日以88年度偵字第
    3334號、90年度毒偵字第798 號為不起訴處分確定。惟其又
    於前揭觀察勒戒執行完畢釋放後5 年內之92年09月03日晚間
    ，分別因施用第一、二級毒品，經本院以93年度訴字第188
    號判決分別判處有期徒刑7 月、4 月，應執行有期徒刑10月
    確定，甫於94年03月31日縮刑期滿執行完畢。嗣又因施用
    第一、二級毒品案件，經本院以94年度訴字第739 號判決分
    別判處有期徒刑1 年、4 月，應執行有期徒刑1 年2 月確定
    ；復因施用第一級毒品案件，經本院以95年度訴字第333
    號判決判處有期徒刑1 年2 月確定；再因竊盜案件，經本
    院以95年度易字第71號判決判處有期徒刑1 年4 月確定，上
    開、所示之罪，經本院以96年度聲減字第1054號裁定減
    刑，並定其應執行刑有期徒刑1 年2 月確定，再與所示之
    應執行有期徒刑1 年2 月接續執行，於97年05月23日縮短刑
    期假釋出監，至97年05月25日假釋期滿未經撤銷，以已執行
    完畢論。詎其仍不知悔改，於100 年01月19日10時許，基於
    施用第一級毒品之犯意，在其位在雲林縣臺西鄉牛厝村丘厝
    42之5 號之居處內，以將海洛因置於針筒內注射之方式，施
    用第一級毒品海洛因1 次。嗣於翌日（20日）10時20分許，
    因陳文章為毒品列管調驗人口，經警徵得其同意，採集其尿
    液送驗，其在偵查犯罪機關知悉其犯罪前，於同日10時25分
    許，向員警供承其於本次採尿前曾於前揭時、地施用第一級
    毒品海洛因之犯行，並願接受裁判。其尿液經送驗結果呈嗎
    啡、可待因陽性反應，始悉上情
二、案經雲林縣警察局臺西分局報告臺灣雲林地方法院檢察署檢
    察官偵查起訴。
    理  由
壹、程序部分：
    被告陳文章於準備程序中，先就上開犯罪事實為有罪之陳述
    ，且所犯係死刑、無期徒刑、最輕本刑為3 年以上有期徒刑
    以外之罪，經本院告知簡式審判程序之旨，並聽取檢察官及
    被告之意見後，本院合議庭依刑事訴訟法第273 條之1 第1
    項之規定，裁定由法官1 人獨任進行簡式審判程序。是本案
    之證據調查，依刑事訴訟法第273 條之2 規定，不受同法第
    159 條第1 項、第161 條之2 、第161 條之3 、第163 條之
    1 及第164 條至第170 條規定之限制，合先敘明。
貳、實體部分：
一、認定犯罪事實所憑之證據及理由：
    上開犯罪事實，業據被告陳文章坦承不諱（見本院100 年度
    訴字第316 號卷《下稱本院卷》第27頁正、背面、第30頁背
    面；臺灣雲林地方法院檢察署100 年度毒偵字第361 號卷第
    32頁），且被告於前揭時、地為警查獲後，經警採其尿液送
    驗結果，確呈嗎啡、可待因（施用海洛因者會在其體內代謝
    為嗎啡、可待因成分殘留，並經由尿液排出）陽性反應，有
    詮昕科技股份有限公司100 年02月10日報告編號：00000000
    號尿液檢驗報告、雲林縣警察局臺西分局委託檢驗尿液代號
    與真實姓名對照認證單各1 份在卷可佐（見警卷第4 頁、第
    6 頁），足徵被告前揭自白應屬實情。而被告前因施用毒品
    案件，經送觀察、勒戒，由臺灣雲林地方法院檢察署檢察官
    以88年度偵字第3334號、90年度毒偵字第798 號為不起訴處
    分確定；惟其又於上開觀察勒戒執行完畢釋放後5 年內，有
    事實欄所載之施用第一、二級毒品犯行，經本院以93年度訴
    字第188 號判決分別判處有期徒刑7 月、4 月，應執行有期
    徒刑10月確定等情，有臺灣高等法院被告前案紀錄表、上開
    不起訴處分書、判決書各1 份附卷可按（見本院卷第7 頁正
    面至第8 頁正面、第18頁正面至第20頁背面）。從而，本案
    事證已臻明確，被告犯行洵堪認定。
二、論罪科刑部分：
  (一)核被告陳文章所為，係犯毒品危害防制條例第10條第1 項之
    施用第一級毒品罪。其施用前之持有海洛因之低度行為，為
    施用第一級毒品之高度行為所吸收，不另論罪。
  (二)查被告前有事實欄所載之前科及有期徒刑執行完畢之情形，
    有臺灣高等法院被告前案紀錄表及刑案資料查註紀錄表各1
    份在卷可按。其受有期徒刑之執行完畢，5 年內故意再犯本
    件法定本刑有期徒刑以上之罪，為累犯，應依刑法第47條第
    1 項之規定，加重其刑。
  (三)再按刑法第62條所謂發覺，固非以有偵查犯罪權之機關或人
    員確知其人犯罪無誤為必要，而於對其發生嫌疑時，即得謂
    為已發覺；但此項對犯人之嫌疑，仍須有確切之根據得為合
    理之可疑者，始足當之，若單純主觀上之懷疑，要不得謂已
    發生嫌疑（最高法院72年台上字第641 號判例參照）。又刑
    法第62條之所謂發覺，係指有偵查犯罪職權之公務員已知悉
    犯罪事實與犯罪之人而言，而所謂知悉，固不以確知其為犯
    罪之人為必要，但必其犯罪事實，確實存在，且為該管公務
    員所確知，始屬相當。如犯罪事實並不存在而懷疑其已發生
    ，或雖已發生，而為該管公務員所不知，僅係推測其已發生
    而與事實巧合，均與已發覺之情形有別（最高法院75年台上
    字第1634號判例參照）。查本件施用第一級毒品犯行，係被
    告於100 年01月20日因經警製作筆錄時即坦承有為本件施用
    第一級毒品海洛因，被告雖係列管毒品人口，惟其先前是否
    曾有施用毒品紀錄，僅為品格證據，並無從據以評斷被告於
    接受員警詢問前亦有施用毒品之犯行，此與員警經由其他客
    觀證據（如被告當場出現毒癮戒斷症狀，或於被告自白前在
    其手臂上發現針筒注射痕跡）而合理懷疑其確有施用毒品犯
    行之情形有別，換言之，被告雖列名毒品列管人口，亦非前
    揭判例所稱之確切根據。是以被告於具有偵查犯罪職權之公
    務員發覺其上開施用第一級毒品犯行前，即主動坦承前揭施
    用海洛因之犯行並接受裁判，業已合於自首之要件，爰依刑
    法第62條前段之規定減輕其刑。並與前揭加重部份，先加後
    減之。
  (四)爰審酌被告曾因施用毒品犯行接受觀察勒戒及入監服刑，猶
    未能從中記取教訓，深切體認毒品危害己身健康之鉅，反而
    再次趁隙施用海洛因，顯見被告自制能力尚有未足，而有接
    受相當期間監禁教化之必要，以促其及早矯正吸毒惡習；惟
    念及施用毒品固戕害個人健康至鉅，然就他人權益之侵害仍
    屬有限，兼衡其施用毒品成癮程度、為減輕壓力而為本件犯
    行、犯罪手段、犯後坦承犯行，自陳國中肄業之學歷，智識
    程度不高，家中有父母親，從事板模工作之生活狀況等一切
    情狀，認檢察官具體求刑有期徒刑10月，核屬過輕，爰量處
    如主文所示之刑，以示懲儆。
據上論斷，應依刑事訴訟法第273 條之1 第1 項、第299 條第1
項前段，毒品危害防制條例第10條第1 項，刑法第11條前段、第
47條第1 項、第62條前段，判決如主文。
本案經檢察官魏偕到庭執行職務。
中    華    民    國   100    年    4     月    29    日
                  刑事第六庭    法  官  陳佩怡
以上正本證明與原本無異。
如不服本判決應於收受判決後10日內向本院提出上訴書狀，並應
敘述具體理由；其未敘述上訴理由者，應於上訴期間屆滿後20日
內向本院補提理由書（均須按他造當事人之人數附繕本）。「切
勿逕送上級法院」。
                                書記官  林佳慧
中    華    民    國   100    年    4     月    29    日
附錄本案論罪科刑法條全文：
毒品危害防制條例第10條
施用第一級毒品者，處 6 月以上 5 年以下有期徒刑。
施用第二級毒品者，處 3 年以下有期徒刑。